臺灣橋頭地方法院民事裁定
109年度消債更字第27號
聲請人即債  曾素卿  
務人                
0000000000000000

上列當事人因消費者債務清理事件聲請更生，本院裁定如下：
    主  文
聲請人曾素卿自民國一百零九年七月十五日下午四時起開始更生
程序。
命司法事務官進行本件更生程序。
    理  由
一、聲請意旨略以：聲請人即債務人曾素卿前向金融機構辦理消
    費借貸、信用卡契約等，致積欠無擔保債務計新臺幣（下同
    ）1,511,377元，因無法清償債務，於民國96年1月間曾依中
    華民國銀行公會會員辦理消費金融案件無擔保債務協商機制
    請求共同協商債務方案，而向當時最大債權銀行台新國際商
    業銀行股份有限公司（下稱台新銀行）申請協商，而與各債
    權銀行達成分期還款協議，同意自96年2月起分100期，於每
    月10日繳款10,123元，以各債權銀行債權金額比例清償各項
    債務至全部清償為止，惟聲請人當時收入扣除必要支出後無
    法支應上開協商款遂於96年5月間毀諾，實乃不可歸責於聲
    請人之事由所致，因聲請人有不能清償債務或有不能清償之
    虞，復未經法院裁定開始清算程序或宣告破產，爰依法聲請
    准予裁定更生等語。
二、按「債務人不能清償債務或有不能清償之虞者，得依本條例
    所定更生或清算程序，清理其債務。」、「債務人對於金融
    機構負債務者，在聲請更生或清算前，應向最大債權金融機
    構請求協商債務清償方案，或向其住、居所地之法院或鄉、
    鎮、市、區調解委員會聲請債務清理之調解；且協商或調解
    成立者，債務人不得聲請更生或清算。但因不可歸責於己之
    事由，致履行有困難者，不在此限。」消費者債務清理條例
    第 3條、第151 條第7 項分別定有明文。所謂「不可歸責於
    己之事由」，原則上係指客觀上聲請人有收支狀況之變動，
    諸如物價上漲、家屬患病等導致支出增加，或因意外、病痛
    無法工作、僱用之公司倒閉或裁員、減薪等以致收入減少等
    情；又縱使財產及收支狀況無甚變動，但因協商時居於劣勢
    ，未能實質協議，僅為爭取利息減少及分期清償之些許優惠
    ，勉予允諾，惟其財產及收入客觀上存有難以如期履行之情
    形，亦應認該當。債務人雖因不可歸責之原因致不能履行協
    商條件，仍應符合「不能清償或有不能清償之虞」法定要件
    ，亦即應綜合債務人之財產、信用、收支與其所負全部債務
    等狀況，評估其是否仍有償債能力，或即使仍得勉力清償，
    但是否因年紀已長、身罹疾患、工作條件不佳或其他相類似
    之因素，可預期足以影響日後基本生活之維持，而有不能清
    償之虞等情，為其判斷之準據。
三、經查：
  ㈠聲請人前向各金融機構辦理消費借貸、信用卡契約等，致現
    至少積欠無擔保債務1,511,377元，前即已因無法清償債務
    ，依中華民國銀行公會會員辦理消費金融案件無擔保債務協
    商機制請求共同協商債務方案，向最大債權金融機構台新銀
    行申請協商，而與各債權銀行達成最終分期還款協議，同意
    自96年2月起分100期，於每月10日繳款10,123元，依各債權
    銀行債權金額比例清償各項債務至全部清償為止，聲請人僅
    繳納至96年5月即毀諾等情，有109年2月5日更生聲請狀所附
    債權人清冊、財團法人金融聯合徵信中心前置協商專用債權
    人清冊、信用報告、台新銀行109年3月3日台新總個資字第1
    090004043號函等件在卷可稽。經核聲請人毀諾時勞工保險
    投保薪資為18,300元，有勞工保險被保險人投保資料表在卷
    可考，是以此收入依據所示每月投保薪資18,300元，扣除以
    衛福部社會司所公告高雄市96年度最低生活費標準10,708元
    計算之個人必要生活費後，僅餘7,592元，尚無法負擔每月1
    0,123元之還款金額，難以期待聲請人依約履行，應屬不可
    歸責於聲請人之事由致不能履約，並無違常。是聲請人所稱
    確有不可歸責於己之事由，致不能履行原協商條件，揆諸前
    開論述，自應屬不可歸責於己之事由，是聲請人主張其於與
    債權銀行達成前開協商結論後，已因不可歸責於己之事由致
    履行顯有重大困難，尚屬可信。
  ㈡聲請人現任職於順鴻工程行，依薪資單所示108年每月薪資皆
    為23,100元，而其現勞工保險投保於職業工會，名下僅有國
    泰人壽保險解約金9,906元，106至107年度皆未有申報所得
    等情，有財產及收入狀況說明書、綜合所得稅各類所得資料
    清單暨國稅局財產歸屬資料清單、勞工保險投保資料表、薪
    資單、在職證明書、國泰人壽保險股份有限公司109年4月22
    日國壽字第1090040953號函等件附卷可證。則查無聲請人有
    其他收入來源，佐以聲請人已提供客觀上非不可採信之收入
    證明，則以薪資單所示每月薪資23,100元作為核算其現在償
    債能力之基礎，尚能反映真實收入狀況。
  ㈢至支出部分，聲請人主張需扶養1名未成年子女，主張支出扶
    養費6,000元。按直系血親相互間，互負扶養之義務，民法
    第1114條第1款定有明文。查聲請人與前配偶育有1名未成年
    子女為96年生，未有申報所得及財產，惟每月領有家扶補助
    1,700元等情，有戶籍謄本、綜合所得稅各類所得資料清單
    暨國稅局財產歸屬資料清單、領取各項補助之存摺內頁等附
    卷可證。扶養費用部分，依消債條例第64條之2第1、2項，
    並參照消民法第1118、1119條規定，其負扶養義務之程度，
    亦應考量其目前身負債務之窘境，所負擔之扶養義務能力，
    自非比一般，在無其他更為詳實之資料可供佐證之情形下，
    故本院認定以109年度高雄市最低生活費標準之1.2倍15,719
    元為標準，則扣除補助後與前配偶分擔1名子女扶養費，聲
    請人每月應支出之子女扶養費應以7,860元為度【計算式：
    （15,719－1,700）÷2＝7,010元】，聲請人就此主張支出子女
    扶養費6,000元，應屬可採。至聲請人個人日常生活必要費
    用部分，審酌聲請人負債之現況，基於社會經濟活動之互賴
    及誠信，該日常生活所需費用，自應節制開支，不得有超越
    一般人最低生活標準之享受，否則反失衡平，本院依消債條
    例第64條之2第1項，參酌衛福部社會司所公告歷年最低生活
    費標準，109年度高雄市最低生活費標準13,099元之1.2倍為
    15,719元，則聲請人每月最低生活費除有特殊情形並有證據
    證明者外，自宜以此為度，始得認係必要支出。然聲請人主
    張每月個人必要生活費為13,974元，尚低於上開標準甚多，
    自屬可採。
  ㈣綜上所述，以聲請人現每月所得23,100元為其償債能力基準
    ，扣除其每月個人之必要生活費用13,974元、扶養費6,000
    元後餘3,126元，而聲請人目前負債總額為1,511,377元，扣
    除保險解約金9,906元後，債務餘額為1,501,471元，以上開
    餘額按月攤還結果，約40年期間始能清償完畢，堪認聲請人
    確有不能清償債務或有不能清償之虞之情事。從而，聲請人
    主張已不能清償債務，聲請本院准予更生，依所舉事證及本
    院調查結果，即無不合。
四、末按「法院開始更生程序之裁定，應載明其年、月、日、時
    ，並即時發生效力。」、「法院裁定開始更生或清算程序後
    ，得命司法事務官進行更生或清算程序，必要時得選任律師
    、會計師或其他適當之自然人或法人一人為監督人或管理人
    。」消費者債務清理條例第45條第1 項、第16條第1 項分別
    定有明文。本件聲請人其目前收入及財產狀況，不能履行債
    務，依聲請人其目前收入及財產狀況，未償之債務亦屬不能
    清償，有如上述。此外，復查無聲請人有消費者債務清理條
    例第46條各款所定駁回更生聲請等事由，從而，聲請人聲請
    更生，洵屬有據，應予准許，爰命司法事務官進行本件更生
    程序。
五、依消費者債務清理條例第11條第1 項、第45條第1 項、第16
    條第1 項，裁定如主文。
中　　華　　民　　國　 109　　年　　7 　　月　　15　　日
              　　民事庭　法　官　李姝蒓
以上正本係照原本作成。
本裁定已於109年7月15日下午4 時公告。
本裁定不得抗告。
中　　華　　民　　國　 109　　年　　7 　　月　　15　　日
  　                      書記官　郭南宏